臺灣臺北地方法院民事判決　　　　　　　96年度訴字第1362號
原　　　告　美華影音科技股份有限公司
法定代理人　甲○○
訴訟代理人　乙○○
被　　　告　丙○○○○○○○
上列當事人間請求侵權行為損害賠償事件，由臺灣臺南地方法院
移送前來，本院於中華民國96年4月4日言詞辯論終結，判決如下
：
    主　　文
原告之訴駁回。
訴訟費用由原告負擔。
　　事實及理由
一、原告主張：被告為佳熙餐廳負責人，其與原告簽訂租賃合約
    書，約定被告自民國94年10月1日起至95年9月30日止，向原
    告承租KALATECH品牌電腦伴唱機（下稱系爭伴唱機）計9 臺
    ，依契約第柒條第一款之約定：「乙方對租賃物於歸還甲方
    前因人為因素或故意所發生之毀損，應負完全責任。」第四
    款約定：「伴唱設備之全部毀損或遺失，賠償價格為每部新
    台幣壹拾貳萬元整，由乙方之保證金扣抵，不足部分乙方仍
    應補足。」系爭伴唱機並放置在佳熙餐廳內，嗣因佳熙餐廳
    發生火災致店面燒燬，系爭伴唱機亦因該火災而悉數毀損，
    雙方乃提前於95年1月31日終止前開租賃關係，惟系爭伴唱
    機每臺價值新臺幣（下同）12萬元，原告因而受有108萬元
    之損害，爰依兩造間之契約第七條，請求被告應給付原告
    108萬元等語。並聲明：被告應給付原告108萬元，及自起訴
    狀繕本送達之翌日起至清償日止，按年息5%計算之利息。
二、被告則以：原告於前揭火災發生1週後，始與伊一同辦理系
    爭伴唱機之點交，而系爭伴唱機在伊全數交付與原告時並無
    問題，詎原告取回後，竟稱系爭伴唱機均已損壞，要求伊支
    付修理費1臺2萬5千元，伊認為原告係趁火打劫而拒絕給付
    等語資為抗辯。並聲明：如主文所示。
三、查被告以佳熙餐廳之名義，向原告承租系爭伴唱機9臺，並
    放置在佳熙餐廳（址設臺南縣學甲鎮○○路55之11號1、2樓
    ）內使用，租期則自94年10月1日起至95年9月30日止，嗣佳
    熙餐廳於95年1月30日早上6時37分許發生火災等事實，為兩
    造所不爭執，並有租賃合約書及臺南縣消防局火災證明書各
    1份在卷可稽，自堪信為真實。
四、原告主張被告因過失引發上開火災，致系爭伴唱機全數燒燬
    ，原告因而受有前揭損害等情，為被告所否認，並以前揭情
    詞置辯，是本件兩造主要爭點厥為被告就上開火災之發生有
    無重大過失，以及系爭伴唱機於被告交還原告時是否有毀損
    ？茲分別說明如下：
（一）按當事人主張有利於己之事實者，就其事實有舉證之責任
      ，民事訴訟法第277條定有明文；又民法第184條第1項前
      段規定，侵權行為以故意或過失不法侵害他人之權利為成
      立要件，且該損害賠償請求權以受有實際損害為必要，苟
      無損害亦即無賠償之可言，故主張對造應負損害賠償責任
      者，應就對造之故意或過失及本身受有之實際損害負舉證
      責任；而民事訴訟如係由原告主張權利者，應先由原告負
      舉證之責，若原告先不能舉證，以證實自己主張之事實為
      真實，則被告就其抗辯事實即令不能舉證，或其所舉證據
      尚有疵累，亦應駁回原告之請求（最高法院17年上字第
      917號判例參照）；另租賃物因承租人失火而毀損滅失者
      ，以承租人有重大過失為限，始對出租人負損害賠償責任
      ，民法第434條已有特別規定。承租人之失火僅為輕過失
      時，出租人自不得以侵權行為為理由，依民法第184條第1
      項之規定，請求損害賠償；再民法第434條所謂重大過失
      ，係指顯然欠缺普通人應盡之注意而言。承租人之失火，
      縱因欠缺善良管理人之注意所致，而於普通人應盡之注意
      無欠缺者，不得謂有重大過失（最高法院22年上字第1311
      號、同年上字第2558號判例參照），至解釋契約，固須探
      求當事人立約時之真意，不能拘泥於契約之文字，但契約
      文字業已表示當事人真意，無須別事探求者，即不得反捨
      契約文字而更為曲解（最高法院17年上字第1118號判例參
      照）。查本件原告主張被告就系爭伴唱機因失火而毀損，
      依合約應負過失之責乙節，雖據其提出租賃合約書等件為
      憑，惟兩造所簽訂之租賃合約書第7條第1項係約定：「乙
      方（即被告）對租賃標的物於歸還甲方（即原告）前因人
      為因素或故意所發生之毀損，應負完全責任」等語，核兩
      造約定之真意，「人為因素」並不等同於「過失」，被告
      原有之法定注意義務自不因此而有所加重，原告上開主張
      ，容有誤會。是被告就系爭伴唱機因失火所須負之侵權行
      為或債務不履行之責，揆諸上揭規定與說明，均僅以重大
      過失為限，始負其責。又查，上開火災之起火點係在佳熙
      餐廳所在之建築物1樓櫃檯東側附近，起火原因則為電氣
      因素導致火災發生之可能性較大乙事，業經本院向臺南縣
      消防局調取火災原因調查報告書1份暨火場證物即電源線
      與燃燒殘餘物各1件附卷可稽，該火災原因調查報告書既
      未就被告行為與起火原因有何關連性為說明，原告徒執空
      詞，而未提出其他舉證以實其說，自難遽認被告就上揭火
      災之發生有何重大過失，而為有利於原告之認定。
（二）又原告主張系爭伴唱機在被告歸還之前即已毀損，依租賃
      合約書第7條第1項或第3項約定，被告均須就原告所受上
      開損害負完全或一半之賠償責任乙情，為被告所否認，並
      稱伊與原告點交系爭伴唱機時係完好無誤，並未有何毀損
      等語。查被告就前揭火災發生之防免，既未違反其注意義
      務如上述，自無上開租賃合約書第7條第1項約定之適用，
      又該合約書同條第3項固約定：「租賃標的物若遇天然災
      禍之人為不可抗拒情形，如地震、颱風、水災等因素而造
      成毀損時，雙方應就毀損部份共同負擔維修費用」等語，
      惟該約款請求權發生之前提，應係以系爭伴唱機在被告歸
      還之前即已毀損為限。觀諸前開火災原因調查報告書內之
      火災場所平面圖（2樓）及火災現場照片編號7、8號說明
      所示，系爭伴唱機原應分別配置在該建築物2樓之9間包廂
      內，而2樓除樓梯口附近裝潢較明顯之局部燒燬情形外，
      其餘各隔間物品以受煙燻為主，燒燬情形尚屬輕微，顯見
      被告上開所辯，尚非虛妄。況原告就系爭伴唱機係在被告
      占有中而毀損之事實，在本院審理時，始終未能提出其他
      舉證，證明有前揭事實，是其主張於被告占有中受有損害
      云云，自難採信。
（三）綜上所述，原告未舉證證明被告就失火有何重大過失，且
      系爭伴唱機之損害係於被告占有時發生，是其主張依契約
      請求被告賠償損害，洵屬無據。從而，原告依契約之法律
      關係，請求被告應賠償原告所受上開損害，為無理由，應
      予駁回。
五、本件之事實及法律關係業臻明確，兩造其餘主張、陳述及攻
    擊防禦方法，經本院審酌後，對判決之結果均無影響，爰不
    再加以論述，附此敘明。
六、訴訟費用負擔之依據：民事訴訟法第78條。
中　 　華 　　民 　　國　　96　　年　　4　　月 　18 　日
                     民事第一庭  法  官 朱漢寶
以上正本係照原本作成。
如對本判決上訴，須於判決送達後20日內向本院提出上訴狀。
中　 　華 　　民 　　國　　96　　年　　4　　月 　18 　日
                                 書記官 黃瓊玉
